臺灣高等法院高雄分院刑事判決　　　　　　　　　九十二年度上易字第一六二號
　　上訴人
　　即被告　　　丙○○
　　選任辯護人　湯阿根律師
右上訴人因詐欺案件，不服臺灣高雄地方法院九十年度易字第三一六七號中華民國九
十二年九月二十二日第一審判決（起訴案號：臺灣高雄地方法院檢察署九十年度偵字
第一九二號；移
判決如左：
    主  文
上訴駁回。
    事  實
一、丙○○自民國六十八年起，屢犯竊盜、侵占、詐欺、偽造文書等罪，最近一次於
    八十三年間所犯詐欺罪，經本院以八十四年度上易字第一０六八號判處有期徒刑
    二年四月確定，於八十六年五月三十日執行完畢，仍不知悛悔。復意圖為自己不
    法之所有，基於詐欺之概括犯意，連續於：
（一）八十八年九月間，趁陳美蘭與張婉雯共赴高雄市左營區○○○路一四三巷十二
      號三樓丙○○住處，辦理有關保險事宜之機會，於閒談中得知陳美蘭與乙○○
      經濟並不寬裕，竟向其等誆稱：伊有一支明牌是台北一位蔡姓友人提供，必可
      簽中，大家共同出資簽賭，一起發財等語，致陳美蘭、乙○○二人陷於錯誤，
      不疑有它，而分別交付新台幣（下同）二萬五千元、一萬元予丙○○。同日晚
      上，丙○○再致電陳美蘭表示，已簽中一千二百八十萬元；向張婉雯表示簽中
      一千二百萬元，並隨即交付陳美蘭發票人不詳、面額一千二百八十萬元之支票
      一紙；另交付乙○○發票人為陳朝宗，發票日為八十八年十月二十二日，付款
      人為第一商業銀行灣內分行，面額為一千二百萬元之支票，以堅其心。惟上開
      一千二百八十萬元及一千二百萬元之支票均屆期退票，丙○○又向陳美蘭稱需
      先付一百二十五萬元始能取得該一千二百八十萬元之簽賭款，陳美蘭為取得該
      款項，乃簽發發票人為自己、發票日為八十九年二月十五日、面額為一百二十
      五萬元之支票一張交付予陳美蘭。詎丙○○取得該支票後，旋向地下錢莊借款
      十三萬五千元，嗣有不詳地下錢莊之人持陳美蘭上開所簽發之支票要求陳美蘭
      還款時，陳美蘭遍尋丙○○無著，陳美蘭與乙○○始知被騙。
（二）八十八年十一月初，黃春蘭以相同方式，向黃源誆稱：伊有明牌，可共同出
      資簽賭，一起發財，算黃源一份等語。嗣丙○○即向黃源表示已簽中五百
      六十六萬元，並交付發票人為陳朝宗，發票日為八十八年十一月十一日，付款
      人為台灣銀行鼓山分行，面額為五百六十六萬元之支票一紙，以堅其心，致黃
      源陷於錯誤，隨後即以要求投資為由，向黃源先後詐得五十萬元，惟上開
      支票屆期退票，黃源始知受騙。
（三）八十八年十二月間，黃春蘭以成立每會一萬元之互助會為餌，邀陳美蘭、丁○○、邱菊英（即邱玉茹）入會，陳美蘭等三人不疑有它，同意各參加一會，並
      於同年十二月及八十九年一月各繳交二會會款後，因未見丙○○交付會單，亦
      未見丙○○有實際開標情形，相詢之下，始知丙○○根本未組該互助會。
（四）八十八年十二月間，黃春蘭復以同一手法，向丁○○誆稱；伊有簽賭明牌，可
      一同簽賭等語，致丁○○陷於錯誤，乃給付丙○○一萬元，嗣丙○○謊稱其等
      已共同簽中五十六萬元，並於同年月十八日中午十二許，邀約丁○○、邱菊英
      至高雄市○○路附近之第一素食館，當面交付發票人為賴春鴻、發票日為八十
      九年二月十五日、面額為五十六萬元之支票一張，並要丁○○兌現後再分帳；
      丁○○因積欠邱菊英二十五萬元借款，乃當場轉交予邱菊英，並要求邱菊英支
      付丙○○應分得之款項。嗣後，丙○○即分別於八十八年十二月二十五日向邱
      菊英詐得七萬三千元、八十九年一月四日詐得五萬元，惟該支票屆期提示後未
      獲兌現，丁○○、邱菊英始知受騙。
二、案經陳美蘭、乙○○、丁○○、邱菊英訴由臺灣台南地方法院檢察署檢察官呈請
    台灣高等法院檢察署移請台灣高雄地方法院檢察署檢察官偵查起訴，及黃源訴
    由臺灣高雄地方法院檢察署檢察官移送併辦。
    理  由
一、訊之上訴人即被告丙○○（下稱被告）固不否認曾各交付告訴人陳美蘭面額一千
    二百八十萬元、告訴人乙○○面額一千二百萬元之支票、告訴人丁○○面額五十
    六萬元之支票，並收受告訴人陳美蘭所簽發之一百二十五萬元支票，另收受告訴
    人陳美蘭、丁○○、邱菊英各二會之會款；及向告訴人邱菊英取得五萬元之款項
    ；及收受告訴人黃源五十餘萬元之款項等情。惟矢口否認有何詐欺取財犯行，
    辯稱：伊給陳美蘭的一千二百八十萬元支票、給乙○○一千二百萬元支票及給丁○○五十六萬元之支票是中六合彩之賭金，由組頭開給伊的，伊不知道會退票；
    而陳美蘭再交付其所簽發之一百二十五萬元支票是陳美蘭要拿給伊再去簽六合彩
    的。而互助會亦確有其事，會首為陳秀霞，並非虛設；另收受邱菊英五萬元之款
    項及黃源五十萬元之款項均是要簽六合彩云云。惟查：
（一）上揭事實欄一（一）部分，業據告訴人陳美蘭、乙○○於偵查中及原審調查及
      審理時指述明確，並有告訴人陳美蘭提出其託收支票之合作金庫活期儲蓄存款
      存摺影本（見台灣台南地方法院檢察署八十九年度偵字第四０三八號非影印卷
      第二十八頁）、告訴人乙○○提出其託收支票之銀行存款存摺影本（見台灣高
      雄地方法院檢察署九十年度偵字第一九二號卷第三十五頁）發票人為陳朝宗、
      面額為一千二百萬元之支票及以存款不足、拒絕往來為理由之退票理由單（見
      台灣台南地方法院檢察署八十九年度偵字第四０三八號非影印卷第二、三頁）
      ；發票人為陳美蘭、面額為一百二十五萬元之支票（見台灣台南地方法院檢察
      署八十九年度偵字第四０三八號非影印卷第二十六頁）各一紙在卷可佐。上揭
      事實一（二）部分，業據告訴人黃源於偵查中、原審調查及審理時指訴綦詳
      ，並有發票人為陳朝宗、面額為五百六十六萬元之支票及退票理由單（見台灣
      台南地方法院檢察署八十九年度偵字第四０三八號非影印卷第一頁）各一紙在
      卷可憑，而發票人陳朝宗之上開帳號於八十八年九月二十四日即已遭拒絕往來
      ，亦有退票理由單上所蓋戮記可證；上揭事實欄一（三）部分，業據告訴人陳
      美蘭、乙○○、丁○○於偵查中及原審調查及審理時指述明確，被告亦陳稱：
      有收受告訴人陳美蘭、丁○○、邱菊英之二會會款等語（見原審卷第三二頁）
      ，上揭事實欄一（四）部分，業據告訴人陳美蘭、乙○○、丁○○於偵查中及
      原審調查及審理時指述明確，並有發票人為賴春鴻、面額為五十六萬元之支票
      及以存款不足為由之退票理由單（見台灣台南地方法院檢察署八十九年度偵字
      第四０三八號非影印卷第二十九頁）各一紙在卷可稽。
（二）被告雖辯稱：關於收受告訴人陳美蘭、丁○○、邱菊英之二會會款，會首是陳
      秀霞云云（見原審卷第三二頁），惟迄今均無法提出會單或提供其所謂之會首
      陳秀霞之年籍、住址以供查證，於本院準備程序中又稱她是賣早點的，現不知
      去向云云，顯見是否確有陳秀霞其人，實屬可疑。再經訊問其所據以簽賭之六
      合彩組頭為誰，被告先供稱：伊係向台中、新營之組頭簽牌等語（見台灣高雄
      地方法院檢察署九十年度偵字第一九二號卷第三一頁正面）；其後則改稱：伊
      係向組頭蔡世洲簽牌等語（見原審卷第一一九頁）；之後則再改稱：係在高雄
      市的一個甲園向組頭「毛的」簽牌等語（見原審卷第二二五頁）；於本院準備
      程序時則稱：伊都是說「毛仔」，地檢署、法院如何紀錄的，伊不知道等語，
      前後供述不一，容有重大瑕疵；且被告迄今均無法提供簽單以實其說，足見被
      告係以簽牌為詐術而詐取告訴人等之財物，事證明確，被告犯行足堪認定。
二、核被告所為，係犯刑法第三百三十九條第一項之詐欺取財罪。檢察官於本院審理
    時認應變更法條改依常業詐欺罪論處，惟查被告雖有多次詐欺之刑事前科，但並
    無證據證明其係以詐欺為常業，檢察官復未舉證以實其說，本院認尚無成立常業
    詐欺而須變更法條予以適用之情形。被告先後多次詐欺取財犯行，時間緊接，所
    犯構成要件相同，顯係基於概括犯意為之，為連續犯，應依刑法第五十六條規定
    論以一罪，並加重其刑。
（一）甲訴意旨認就被告詐欺告訴人陳美蘭、乙○○共同出資簽賭部分，係共同詐得
      告訴人陳美蘭、乙○○共四萬元云云，惟告訴人陳美蘭係給付被告二萬五千元
      （見台灣台南地方法院檢察署八十九年度偵字第四０三八號非影印卷第二十頁
      背面），告訴人乙○○係給付被告一萬元（見原審卷第二二五頁），。再甲訴
      意旨認被告鼓勵告訴人丁○○簽賭以小博大，告訴人丁○○因而給付被告一萬
      八千元，被告並向告訴人丁○○謊稱其簽中五十八萬元云云；惟實際上告訴人
      丁○○給付並為被告所自承者僅有一萬元，被告並向告訴人丁○○謊稱其簽中
      五十六萬元（見原審卷第三二頁、第四六頁）。再甲訴意旨認被告以成立每會
      一萬元之互助會為餌，邀告訴人陳美蘭、丁○○、邱菊英入會，告訴人等三人
      乃同意各參加一會，並在繳交三會會款後，始知被騙云云。惟實際上告訴人陳
      美蘭、丁○○、邱菊英均僅繳交二會會款即知被騙（分別見台灣台南地方法院
      檢察署八十九年度偵字第四０三八號非影印卷第二二頁正面、台灣高雄地方法
      院檢察署九十年度偵字第一九二號卷第三十頁正面、原審卷第三三頁），是上
      揭部分均有誤會。
（二）另甲訴人雖未就被告詐欺告訴人黃源五十萬元部分提起甲訴（即臺灣高雄地
      方法院檢察署九十一年度偵字第六五二九號移請併辦部分），惟檢察官就犯罪
      事實一部起訴，其效力及於全部，就被告此部分之犯行，業經本院前開認定屬
      實，經核與前揭論罪科刑之詐欺告訴人陳美蘭、乙○○、丁○○及邱菊英之犯
      行部分，具有連續犯之裁判上一罪關係，本院自應就此起訴效力所及之部分併
      予審究。
（三）再被告自六十八年起，屢犯竊盜、侵占、詐欺、偽造文書等罪，最近一次於八
      十三年間犯詐欺罪，經本院以八十四年度上易字第一０六八號判處有期徒刑二
      年四月確定，於八十六年五月三十日執行完畢，有台灣高雄地方法院檢察署刑
      案資料查註紀錄表、臺灣高等法院被告全國前案紀錄表各一份在卷可按，其於
      有期徒刑執行完畢五年以內再犯有期徒刑以上之本罪，係屬累犯，應依法加重
      其刑，並遞加重之。
（四）又被告前於八十七年一月一日起至八十八年三月間止，連續詐取另案被害人黃
      姿貽等八人之財物，經本院於八十八年八月十八日以八十八年度上易字第一０
      八一號判處有期徒刑二年確定，已如前述，而本案犯罪之時間為八十八年九月
      至八十九年一月間，係在前開判決確定之後，即非前案判決效力所及，本院自
      應予以實體判決，併此敘明。
三、不另為無罪之諭知部分：
（一）甲訴意旨略以：被告承前概括犯意，以同一手法，謂其有明牌，鼓勵告訴人丁○○簽賭以小博大，因而告訴人丁○○乃再繳付二萬元，被告又謊稱其簽中七
      百萬元，而以支票給付，惟該支票屆期亦未獲兌現。另被告又以前開面額五十
      六萬元之支票，向告訴人邱菊英連續詐得七萬四千元、二萬元及一萬八千五百
      元，惟事後該支票亦未獲兌現。又被告復以欲將其所有價值一百萬元之名車作
      價十萬元半賣半送告訴人邱菊英，告訴人邱菊英不察，又再給付十萬元，惟事
      後始知被告所謂之名車根本為其向車行租用之車輛，因認被告另涉有刑法第三
      百三十九條第一項詐欺取財罪嫌云云。
（二）經查：被告涉嫌以同一手法，謂其有明牌，鼓勵告訴人丁○○簽賭以小博大，
      另詐得告訴人丁○○二萬元，並謊稱其簽中七百萬元，而以支票給付，惟該支
      票屆期亦未獲兌現等情，亦為被告所否認，且除告訴人丁○○之指訴外，並無
      其他證據可證。又被告涉嫌以上開面額五十六萬元之支票，連續詐騙告訴人邱
      菊英七萬四千元、二萬元、一萬八千五百元；及被告以欲將其所有價值一百萬
      元之名車作價十萬元半賣半送給告訴人邱菊英，告訴人邱菊英不察，又再給付
      被告十萬元，惟事後始知被告所謂之名車根本為其向車行租用之車輛等情，業
      經被告否認，且除告訴人邱菊英之指訴外，此外查無其他證據足資證明被告涉
      有前開犯行。本院原應就上開部分為被告無罪之諭知，惟甲訴人認此部分犯行
      與前開判決有罪部分具有連續犯之裁判上一罪之關係，不另為無罪之諭知。
四、原審以被告罪證明確，因而依刑法第三百三十九條第一項、第五十六條、第四十
    七條，罰金罰鍰提高標準條例第一條前段之規定，併審酌被告於本件行為前已有
    四次詐欺前科，並前於八十七年一月一日起至八十八年三月間止，連續詐取另案
    被害人黃姿貽等八人之財物，經本院判處有期徒刑二年確定，有台灣高雄地方法
    院檢察署刑案資料查註紀錄表、台灣高等法院被告全國前案紀錄表在卷可稽，仍
    未知悔悟，其不思以正當方式獲致財物，竟一再利用人性弱點詐取他人財物，犯
    罪所得高達約二百萬元（含陳美蘭所開立之一百二十五萬元支票），嚴重妨害社
    會善良風俗，且犯罪後未見悔意等一切情狀，量處有期徒刑三年八月。核其認事
    用法均無違誤，量刑亦尚妥適，被告上訴意旨仍執前詞，否認犯罪，指摘原判決
    不當，為無理由，應予駁回。
五、臺灣高雄地方法院檢察署九十二年度偵字第二五一三八號併辦意旨略謂：被告承
    前概括犯意，連續詐騙告訴人黃源一百零六萬二千元，惟依前開所述，被告僅
    自承有收受五十多萬元（見原審卷第二二八頁），以最有利於被告之方式計算，
    認被告僅收受五十萬元，其餘告訴人黃源所提之銀行提款證明，亦無從證明提
    領後係交予被告，故僅能證明被告有詐騙告訴人黃源五十萬元，其他五十六萬
    二千元部分則無從證明，即與本案並無連續犯關係，且未經起訴，本院自無從併
    予審理，是就該五十六萬二千元部分應退回而由檢察官另為妥適之處理。
六、據上論結，應依刑事訴訟法第三百六十八條，判決如主文。
本案經檢察官彭南雄到庭執行職務。
中    華    民    國      九十三      年      四      月    六    日
                              臺灣高等法院高雄分院刑事第五庭
                                  審判長法官  曾永宗
                                        法官  邱永貴
                            法官  陳明富
右正本證明與原本無異。
不得上訴。
                                  法院書記官  張宗芳
中    華    民    國      九十三      年      四      月    六    日
附錄本判決論罪科刑之法條：
刑法第三百三十九條第一項：
意圖為自己或第三人不法之所有，以詐術使人將本人或第三人之物交付者，處五年以
下有期徒刑、拘役或科或併科一千元以下罰金。
